臺灣臺南地方法院民事判決
111年度簡上附民移簡字第10號
原      告  鄭愛鈴  

被      告  許智源  
訴訟代理人  黃政偉  
上列當事人間請求侵權行為損害賠償(交通)事件，原告提起刑事
附帶民事訴訟，經本院刑事庭以111年度交簡上附民字第1號刑事
附帶民事訴訟裁定移送前來，本院於民國111年10月25日言詞辯
論終結，判決如下:
    主      文
一、被告應給付原告新臺幣108,026元，及自民國111年1月4日起
    至清償日止，按週年利率5％計算之利息。
二、原告其餘之訴駁回。
三、訴訟費用新臺幣1,000元，其中新臺幣200元由被告負擔，其
    餘由原告負擔。
    事實及理由
一、訴狀送達後，原告不得將原訴變更或追加他訴。但擴張或減
    縮應受判決事項之聲明，不在此限。民事訴訟法第255條第1
    項第3款定有明文。本件原告起訴時請求被告應給付原告新
    臺幣（下同）595,490元及法定遲延利息；嗣於民國111年10
    月25日言詞辯論期日當庭擴張聲明為被告應給付原告616,74
    0元及法定遲延利息（見本院卷第183頁），核與上開規定相
    符，應予准許，合先敘明。
二、原告起訴主張：
㈠、被告許智源於109年9月22日14時38分，駕駛車牌號碼000-0000
    號自用小客車，沿臺南市東區裕農路288巷70弄由北往南方
    向行駛，行經臺南市○區○○路000巷00弄○○○路0段000巷○號誌
    交岔路口時，本應注意汽車行駛至無號誌交岔路口，應遵守
    道路標線之指示，該交岔路口於被告之行車方向設有「停」
    之標字，當時天候及路面狀況與視距均良好，被告並無不能注
    意之情事，仍疏未注意及此，貿然通過上開交岔路口，適有
    原告騎乘車牌號碼000-000號普通重型機車（下稱系爭機車）
    ，沿臺南市東區東門路2段301巷由西往東方向行經上開交岔
    路口，原告反應不及，兩車發生碰撞，致原告人、車倒地（
    下稱系爭事故），原告受有左側大腳趾近端趾骨骨折、左側
    大腳趾及足踝擦傷、左膝及左小腿挫傷之傷害（下稱系爭傷
    害）。被告經本院刑事庭以110年度交簡字第3322號刑事簡
    易判決判處拘役50日（得易科罰金），檢察官據原告請求上
    訴，經本院刑事庭以111年度交簡上字第10號判決駁回上訴
    確定（下稱系爭刑事案件）。原告因系爭事故受有系爭傷害
    ，支出醫療費1,650元、購買補品百倍蔘及開刀費50,000元
    （含百倍蔘38,750元或開刀費50,000元，以50,000元為上限
    ）、看護費72,000元（每日2,400元×30日）、並受有薪資損
    失288,000元（每月72,000元×4月），另系爭機車受損之維
    修費5,090元，並請求精神慰撫金200,000元，合計616,740
    元。
㈡、對被告抗辯之陳述：　　
　⒈系爭機車毀損應回復至損害發生前之原狀，原告不常使用系
    爭機車，保養如新，維修費金額不應折舊。
  ⒉百倍蔘是人蔘提煉，可加速骨頭癒合，原告趾骨骨折，疼痛
    不已，本應自費50,000元開刀住院，因食用百倍蔘才不需要
    開刀住院，原告原則上請求購買百倍蔘之費用38,750元，若
    法院認原告不能請求百倍蔘費用，則請求50,000元自費開刀
    住院之費用。
　⒊薪資損失部分，系爭事故迄今2年，被告至今才要求原告提出
    薪資證明，當原告無法提出收入證明時，才謀以低薪23,800
    元計算薪資損失，並不公平。原告因系爭傷害至少半年未工
    作，願意以111年4、5月平均每月薪資68,370元計算薪資損
    失。
　⒋原告騎乘系爭機車行駛至交岔路口，原告已有減速，若原告
    沒有減速，應是原告系爭機車前方撞及被告汽車右側後，系
    爭機車應停倒在被告汽車右側車身旁的地面，但實際車損情
    形是被告汽車前車頭受損，且系爭機車左側車身及原告左腳
    受傷，足見原告有減速慢行，就系爭事故之發生原告沒有過
    失。
㈢、原告依侵權行為損害賠償之法律關係，提起本件訴訟。並聲
    明：被告應給付原告616,740元，及自111年1月4日起（即起
    訴狀繕本送達被告翌日）至清償日止，按週年利率5％計算之
    利息。
三、被告則以：對於原告支出醫療費1,650元無意見。補品及開
    刀費部分，原告未提出由合格醫師開立處方簽以證明補品之
    必要性，亦難認原告有開刀必要。看護費部分，醫院已回函
    認為原告不需要專人照顧。薪資損失部分，原告並未舉證，
    但被告同意以109年度基本工資23,800元計算原告每月薪資
    損失3個月。就系爭機車維修費無意見，但應折舊。原告請
    求之精神慰撫金額過高。原告就系爭事故之發生與有過失，
    原告應負3成責任等語置辯。並聲明：原告之訴駁回。
四、兩造不爭執事項：
㈠、被告於109年9月22日14時38分，駕駛車牌號碼000-0000號自用
    小客車，沿臺南市東區裕農路288巷70弄由北往南方向行駛，
    行經臺南市○區○○路000巷00弄○○○路0段000巷○號誌交岔路口
    時，本應注意汽車行駛至無號誌交岔路口，應遵守道路標線
    之指示，而「停」標字，用以指示車輛至此必須停車再開，
    設於停止線將近之處，本標字與第58條「停車再開」標誌得
    同時設置或擇一設置；停車再開標誌，用以告示車輛駕駛人
    必須停車觀察，認為安全時，方得再開，而依當時天候晴、
    日間自然光線、市區道路柏油路面乾燥、無缺陷及障礙物、
    視距良好等情，並無不能注意之情事，竟疏未注意及此，貿然
    通過上開交岔路口，適有原告騎乘系爭機車，沿臺南市東區
    東門路2段301巷由西往東方向行經上開交岔路口，原告反應
    不及，兩車發生碰撞，致原告人、車倒地，原告受有系爭傷
    害。
㈡、原告提出過失傷害告訴，被告經本院刑事庭以110年度交簡字
    第3322號刑事簡易判決判處拘役50日（得易科罰金），檢察
    官據原告之請求而上訴，經刑事庭本院以111年度交簡上字
    第10號駁回上訴確定（即系爭刑事案件）。
㈢、就系爭事故肇事責任之鑑定，臺南市車輛行車事故鑑定會110
    年7月28日南市交鑑字第1100913709號函暨所附之南鑑00000
    00案鑑定意見書，及臺南市政府110年9月9日府交智安字第1
    101088845號函暨所附之南覆0000000號覆議意見書，均認：
    被告駕駛自小客車，支線道車未讓幹線道車先行，為肇事主
    因；原告駕駛普通重型機車，無號誌路口，未注意車前狀況
    ，未減速慢行，為肇事次因。
㈣、原告因系爭事故受有系爭傷害，支出醫療費1,650元、系爭機
    車修車費5,090元。
㈤、原告自行採買百倍蔘補品花費38,750元。
㈥、原告未受領強制汽車責任保險之理賠。
五、得心證之理由：
㈠、因故意或過失，不法侵害他人之權利者，負損害賠償責任；
    汽車、機車或其他非依軌道行駛之動力車輛，在使用中加損
    害於他人者，駕駛人應賠償因此所生之損害；不法侵害他人
    之身體、健康、名譽、自由、信用、隱私、貞操，或不法侵
    害其他人格法益而情節重大者，被害人雖非財產上之損害，
    亦得請求賠償相當之金額。民法第184條第1項前段、第191
    條之2前段、第195條第1項前段分別定有明文。
㈡、原告主張被告於上揭時、地，駕駛汽車，因疏未注意支線道
    車應讓幹線道車先行之過失，因而發生系爭事故，致原告受
    有系爭傷害、系爭機車受損等情，為被告所不爭執，且經本
    院調取系爭刑事案件卷宗核閱無訛，則被告就系爭事故之發
    生顯有過失，又被告之過失行為與原告受有系爭傷害、系爭
    機車受損之結果間有相當因果關係，被告自應負侵權行為損
    害賠償責任。
㈢、就原告請求之項目審酌如下：
  ⒈醫療費用部分：
　　原告主張因系爭傷害而支出醫療費用1,650元，並提出門診
    收據、發票、估價單為證（見交簡上附民卷第13至17頁），
    為被告所不爭執，是原告此部分請求，應予准許。
　⒉補品及自費開刀費用部分：
　　原告主張其因系爭傷害支出購買補品百倍蔘花費38,750元，
    提出購買百倍蔘收據為證（見交簡上附民卷第19頁），並稱
    百倍蔘功效在於補鈣，對於骨折復原有療效等語，但原告未
    能舉證證明食用百倍蔘是經醫師開立之處方或為醫療所必要
    ，自難為有利於原告之認定，此部分請求難認有據，應予駁
    回。另原告主張系爭傷害若無食用百倍蔘，其後續需自費開
    刀、住院，該部分金額為50,000元，但原告亦未提出證據以
    證其實，故原告此部分請求亦無理由，應予駁回。
　⒊看護費部分：
　　原告主張需專人看護30日，以每日2,400元計算，共請求72,
    000元等語，並提出台南市立醫院診斷證明書為證（見交簡
    上附民卷第11頁），惟上開診斷證明書並無醫囑記載原告因
    系爭傷害需專人看護。且經本院函詢台南市立醫院原告有無
    需要專人看護乙節，該院函覆略以：無需專人照顧之必要，
    有該院111年7月29日南市醫字第1110000698號函暨就診紀錄
    說明在卷可按（見本院卷第83至85頁），故原告請求看護費
    用72,000元，為無理由，不應准許。
　⒋薪資損失部分：　
　　審酌原告受有左側大腳趾近端趾骨骨折、左側大腳趾及足踝
    擦傷、左膝及左小腿挫傷之傷害，且依台南市立醫院診斷證
    明書之記載，醫囑認原告宜休息3個月，是原告主張其有3個
    月不能工作，應屬有據。至於原告3個月無法工作之薪資損
    害為何一節，就此，原告表示系爭事故發生前伊在溫馨人力
    派遣工作室配合從事看護工作，每日2,400元，每月薪資72,
    000元，並提出台南市政府照顧服務員結業證明書、長照服
    務人員證明為證（見交簡上附民卷第27至29頁），惟經本院
    函詢溫馨人力派遣工作室，經其函覆稱原告109年間未在該
    工作室從事看護工作，有工作室回函在卷可考（見本院卷第
    123頁）；原告復主張可以用111年4月、5月伊實際從事看護
    之收入作為平均，4月收入51,900元、5月收入84,840元，該
    二月伊依序擔任簡○山、蔡○○玉、顏太太的婆婆、林○蘭、徐
    ○英、黃○派、黃○陣、陳○明、周○一、李○志、黃○成等人之
    看護，惟此部分經被告否認，原告就此亦未能提出任何證據
    ，即難認其主張可採。另被告同意以109年度基本工資23,80
    0元計算原告每月薪資損失，則原告得請求不能工作損失為7
    1,400元（23,800元×3月＝71,400元），逾此部分之請求，為
    無理由，不應准許。
　⒌系爭機車維修費部分：
    不法毀損他人之物者，應向被害人賠償其物因毀損所減少之
    價額。民法第196條定有明文。又依該規定請求賠償毀損所
    減少之價額，得以修復費用為估定標準，但以必要者為限，
    例如修理材料以新品更換舊品，應予折舊（最高法院77年度
    第9次民事庭會議決議參照）。依原告提出估價單所示品名
    項目，均係以舊零件更換新零件，有估價單附卷可憑（見交
    簡上附民卷第21至25頁），又系爭機車91年4月出廠，有公
    路監理電子閘門列印資料可佐（見本院卷第93頁），距系爭
    事故之109年9月22日，已有18年5月，則計算系爭機車材料
    零件之損害賠償數額時，自應扣除折舊部分始屬合理。依行
    政院發布之固定資產耐用年數表，機械腳踏車耐用年數固為
    3年，惟系爭機車於系爭車禍發生時仍正常使用中，足見其
    仍具殘餘價值，則依平均法計算系爭機車之零件材料殘餘價
    值【殘餘價值＝取得成本÷（耐用年數＋1）】應為1,273元【
    計算式：5,090元÷（3＋1）＝1,273元，元以下四捨五入】。
    是原告請求被告賠償系爭機車修復費用1,273元，即屬有據
    ，應予准許，逾此部分之請求，則無理由。　
  ⒍精神慰撫金部分：
　　原告因被告之駕駛過失行為受有系爭傷害，精神上自受有一
    定程度之痛苦，故原告依據民法第195條第1項之規定請求被
    告賠償其非財產上之損害，即屬有據。本院考量原告單身，
    無子女，一個人租房居住，自稱目前擔任看護工作，被告高
    職畢業，從事金屬製造業，與弟弟及姊姊一起工作，經濟上
    要幫忙他們等情（見刑事交簡上卷第79頁）；又兩造經濟、
    財產狀況，復有稅務電子閘門財產所得調件明細表附卷可按
    （見本院卷第61至75頁）；暨審酌原告所受系爭傷害之精神
    上痛苦，認原告請求精神慰撫金以80,000元為適當，逾此之
    請求則無理由。
　⒎綜上，原告得請求被告賠償之金額為154,323元（計算式：醫
    療費1,650元＋系爭機車維修費1,273元＋薪資損失71,400＋精
    神慰撫80,000元）。
㈣、損害之發生或擴大，被害人與有過失者，法院得減輕賠償金
    額，或免除之，民法第217條第1項定有明文。按行經無號誌
    之交岔路口，均應減速慢行，作隨時停車之準備；汽車行駛
    時，駕駛人應注意車前狀況，並隨時採取必要之安全措施。
    道路交通安全規則第93條第1項第2款、第94條第3項定有明
    文。依系爭刑事案件卷證之兩造筆錄、現場圖、照片研析（
    見系爭刑事案件警卷），被告駕車行駛於臺南市東區裕農路
    288巷70弄由北往南方向，原告騎乘系爭機車行駛臺南市東
    區東門路2段301巷由西往東方向，兩造行經裕農路288巷70
    弄與東門路2段301巷無號誌交岔路口時，被告未遵守支線道
    車應讓幹線道車先行，固有過失，然原告亦未注意車前狀況
    、未減速慢行，原告對系爭事故之發生亦有過失。復參以系
    爭刑事案件偵查中，承辦檢察官將事故原因送請鑑定，亦認
    定「被告駕駛自小客車，支線道車未讓幹線道車先行，為肇
    事主因；原告駕駛普通重型機車，無號誌路口，未注意車前
    狀況，未減速慢行，為肇事次因」，有臺南市車輛行車事故
    鑑定會110年7月28日南市交鑑字第1100913709號函暨所附之
    南鑑0000000案鑑定意見書，及臺南市政府110年9月9日府交
    智安字第1101088845號函暨所附之南覆0000000號覆議意見
    書為證（見系爭刑事案件偵卷），鑑定結果亦同本院之認定
    。本院綜合兩造各自之過失情節，認被告應負擔70％之過失
    責任，原告應負擔30％之過失責任為適當。準此，爰依過失
    相抵之法則，減輕被告之賠償金額為70％，依此計算，原告
    可請求之賠償金額為108,026元（計算式：154,323元70％＝1
    08,026元，元以下四捨五入），應可認定。
六、綜上所述，原告依侵權行為損害賠償規定，請求被告給付10
    8,026元，及自111年1月4日起（起訴狀繕本送達翌日，見交
    簡上附民卷第31頁）至清償日止，按週年利率5％計算之利息
    ，為有理由，應予准許，逾此範圍之請求，為無理由，應予
    駁回。
七、本件事證已臻明確，兩造其餘攻擊防禦方法及舉證，核與本
    判決之結果不生影響，爰不另為贅論，附此敘明。
八、各當事人一部勝訴、一部敗訴者，其訴訟費用，由法院酌量
    情形，命兩造以比例分擔或命一造負擔，或命兩造各自負擔
    其支出之訴訟費用；法院為終局判決時，應依職權為訴訟費
    用之裁判。民事訴訟法第79條及第87條第1項分別定有明文
    。本件訴訟費用即裁判費1,000元（其餘附民免徵收裁判費
    ），應由被告負擔200元，由原告負擔800元，爰依法確定如
    主文第3項所示。
九、據上論結，原告之訴為一部有理由，一部無理由，判決如主
    文。
中　　華　　民　　國　　111 　年　　11　　月　　8 　　日
                  民事第一庭  審判長 法　官　黃聖涵
　　　　　　　                       法  官  余玟慧
　　　　　　　                       法  官  羅郁棣
以上正本證明與原本無異。　　　　　　　 
本判決不得上訴。
中　　華　　民　　國　　111 　年　　11　　月　　11　　日
　　　　　　　                       書記官  周玉茹